臺灣高等法院臺中分院民事判決
110年度上字第181號
上  訴  人  蕭麗芬  
被上訴  人  李芷涵  
上列當事人間請求損害賠償事件，上訴人對於民國110年2月25日
臺灣臺中地方法院109年度訴字第378號第一審判決提起上訴，本
院於110年12月7日言詞辯論終結，判決如下：
    主      文
上訴駁回。
第二審訴訟費用由上訴人負擔。
    事實及理由
一、上訴人主張：
　　兩造同爲白河國中「國中同學會」LINE群組（下稱系爭群組
    ）之成員，系爭群組包含兩造共11名成員，被上訴人於民國
    108年10月21日至24日間於系爭群組內發表略爲指摘上訴人
    「性生活混亂、到處跟男人睡覺騙財騙色」之同義文字（下
    稱系爭文字），上訴人爲避免繼續遭被上訴人抹黑攻擊而退
    出系爭群組，無法提供系爭文字之截圖作爲證據。被上訴人
    於系爭群組發表之系爭文字，侵害上訴人之名譽權，致上訴
    人精神上受有痛苦，請求被上訴人賠償精神慰撫金新臺幣（
    下同）50萬元等情，爰依民法第18條、第19條、第184條第1
    項前段、第195條第1項之規定，請求被上訴人應給付上訴人
    50萬元及於聯合報、中國時報、自由時報、蘋果日報擇一刊
    登如附件所示之道歉聲明。
二、被上訴人答辯：　
　　否認有在系爭群組發表系爭文字，上訴人應舉證證明，反而
    是上訴人在系爭群組內指摘被上訴人爲介入上訴人家庭之小
    三；又上訴人對被上訴人提起妨害名譽之告訴，業經臺灣臺
    中地方檢察署（下稱臺中地檢署）檢察官以109年度偵字第2
    9606號為不起訴處分確定等語，資為抗辯。
三、原審判決上訴人敗訴，上訴人不服提起上訴，上訴聲明：㈠
    原判決廢棄。㈡被上訴人應給付上訴人50萬元，及自起訴狀
    繕本送達翌日起至清償日止按年息5%計算利息。㈢被上訴人
    應將附件所示道歉聲明於聯合報、中國時報、自由時報、蘋
    果日報擇一刊登。㈣第㈡項聲明，願供擔保請准宣告假執行。
    被上訴人則答辯：上訴駁回。 
四、本院判斷：
  ㈠按當事人主張有利於己之事實者，就其事實有舉證之責任，
    民事訴訟法第277條前段定有明文。又按侵權行為之成立，
    須行為人具備歸責性、違法性，並不法行為與損害間有因果
    關係，始能成立，且主張侵權行為損害賠償請求權之人，對
    於侵權行為之成立要件應負舉證責任（最高法院100年度台
    上字第328號判決意旨參照）。上訴人主張被上訴人於系爭
    群組發表系爭文字，侵害其名譽等情，為被上訴人所否認，
    自應由上訴人負侵權行為舉證責任。經查：
　⑴依上訴人提出關於國中同學會LINE群組對話紀錄中，分別有7
    人、11人、12人所組成之群組（見原審卷227頁、255至271
    頁），其中在7人組成之群組中有被上訴人發表之文字爲「
    我敢發毒誓，爲什麼你不敢呢？」、「蕭麗芬，劉○○的帳戶
    相片你馬上傳，我會請同學轉傳給我的」（見原審卷227頁
    ），其他並未有上訴人所指系爭文字；其中在11人、12人組
    成之群組中，有上訴人在群組內指摘被上訴人介入其家庭，
    破壞其婚姻，其他成員紛紛回應爲上訴人不平或爲上訴人打
    氣，其他則未見有上訴人所指之系爭文字（見原審卷255至2
    71頁），所以上開LINE群組對話紀錄無法作爲有利於上訴人
    之認定。
　⑵依上訴人提出其與系爭群組成員即訴外人蕭○○、莊○○、吳○○(
    下稱蕭○○等人）之私LINE對話紀錄（見原審卷65至87頁），
    上訴人要求蕭○○等人提供系爭文字相關資料或截圖，惟蕭○○
    等人均僅呼應或安撫上訴人，但都未真正提供系爭文字相關
    資料或截圖，所以上開LINE個人對話紀錄無法作爲有利於上
    訴人之認定。
　⑶依上訴人提出其與訴外人林○○之LINE對話紀錄（見原審卷97
    至171頁、211至223頁），其中對話爲上訴人與林○○討論被
    上訴人之平日作爲及品性，雖然上訴人在對話中提及被上訴
    人曾在系爭群組攻擊上訴人乙事，但林○○並未就此回應上訴
    人，所以上開上訴人與林○○之LINE對話紀錄無法作爲有利於
    上訴人之認定。。 
　⑷依上訴人提出其與不知名人士之LINE對話紀錄（見原審卷275
    至305頁），其中對話爲上訴人向對方抱怨被上訴人介入其
    與訴外人劉○○之婚姻，慫恿劉○○與其離婚等情，雖然提及被
    上訴人發表系爭文字乙事，但對方亦表示不知情，所以上開
    上訴人與不知名人士之LINE對話紀錄無法作爲有利於上訴人
    之認定。  　
　⑸依上訴人提出劉○○傳送之訊息，劉○○對傳送對象表示：「妳
    對我老婆毀謗。對我的批評。要設計我老婆給妳前男友玩。
    我會要妳付出很大的代價。妳搞到我婚姻沒了。你在玩火。
    反正怎麼玩都沒關係。我家庭被妳搞到沒了。妳可以擁有妳
    自己的兒子家庭嗎！妳會付出很大的代價」等語（見原審卷
    307頁），依該訊息並未顯示傳送對象係被上訴人，縱然傳
    送對象係被上訴人，亦未顯示被上訴人對上訴人毀謗之內容
    即爲系爭文字，所以上開訊息無法作爲有利於上訴人之認定
    。  　     　　 
　⑹證人周○○於原審結證稱：他是跟著劉○○工作的，約在108年底
    時，兩造吵架之後，那時上訴人已退出系爭群組，上訴人有
    拿手機給他看系爭群組的聊天內容，被上訴人有說類似上訴
    人跟外省老人在一起，然後騙外省老人的錢之類的話，因爲
    兩造和劉○○發生爭吵，上訴人才拿手機給他看等語（見原審
    卷359頁）。又於本院結證稱：他沒有加入系爭群組，因爲
    時間太久了，他不記得被上訴人在系爭群組發表 的文字，
    只記得大概是說上訴人是一個隨便的女人；是上訴人拿手機
    給他看的，因為他跟劉○○一起工作，他去劉○○家時看到的等
    語（見本院卷95頁）。依證人周○○證述自上訴人手機看到系
    爭群組之系爭文字的時間點是在108年年底，惟依上訴人自
    述被上訴人係於108年10月21日至24日間在系爭群組發表系
    爭文字，上訴人在當下因氣憤心痛即退出系爭群組，之後與
    系爭群組成員蕭素貞、吳○○、莊○○（下稱蕭素貞等人）私LI
    NE，希望蕭素貞等人能提供系爭文字之截圖，但蕭素貞等人
    均無法提供等語（見原審卷193頁之民事補正狀），是若如
    此，上訴人之手機自108年10月24日之後即無保留系爭文字
    ，亦無法自其他成員處取得系爭文字之截圖，何以得在108
    年年底將手機上之系爭文字拿給周○○觀看。且周○○係上訴人
    配偶之工作夥伴，其證述內容亦有偏頗上訴人之嫌，所以周
    ○○之證述無法作爲有利於上訴人之認定。   
　⑺證人劉○○於本院結證稱：他是上訴人之配偶，他不是系爭群
    組之成員，但上訴人會將系爭群組之聊天內容拿給他觀看，
    他有看到被上訴人在群組裡說上訴人到處騙財、騙色，騙老
    男人睡覺的話等語（見本院卷96至97頁），惟劉○○係上訴人
    之配偶，其證言即有廻護上訴人之可能，亦難採信。 
　⑻證人林○○於本院結證稱：他是被上訴人之前男友，他不是系
    爭群組之成員，他不清楚被上訴人是否有在系爭群組發表系
    爭文字，上訴人也沒有將系爭文字之截圖拿給他看，但被上
    訴人曾私下跟他說上訴人到處騙財、騙色、騙老男人睡覺等
    語（見本院卷93至94頁），依上開林○○之證述，林○○並未看
    到被上訴人於系爭群組發表系爭文字，至於林○○提及被上訴
    人曾私下評論上訴人之私德行爲部分，與本件上訴人主張之
    侵權事實不同，所以林○○之證述無法作爲有利於上訴人之認
    定。
  ⑼經本院調閱上訴人對被上訴人提告妨害名譽之臺中地檢署109
    年度偵字第29606號偵查卷宗，證人吳○○於警詢稱：「（妳
    本人於108年10月間是否在上揭通訊軟體LINE群組內看見李
    芷涵傳訊『意指蕭麗芬到處跟男人睡覺騙財、騙色、性生活
    混亂』等訊息字句？）我沒有看到過，李芷涵有退出再進去
    群組過，我已經退出那個群組，印象中我沒有看過類似的訊
    息，只知道她們兩個有吵架，但內容我真的不記得，我看到
    她們兩個吵架，我就趕快退出了。」等語（見臺中地檢署10
    9年度他字第697號卷66頁）；證人郭○○於警詢稱：「（妳本
    人於108年10月間是否在上揭通訊軟體LINE群組內看見李芷
    涵傳訊『意指蕭麗芬到處跟男人睡覺騙財、騙色、性生活混
    亂』等訊息字句？）我沒有看到。（上揭訊息妳是否有LINE
    對話截圖可以提供檢警偵辦？）108年10月間的訊息我已經
    沒有留存，我有固定刪訊息的習慣。」等語（見同上卷72頁
    ），依系爭群組之成員吳○○、郭○○均稱並未在系爭群組看到
    系爭文字，而臺中地檢署檢察官亦以上訴人未能提出證據證
    明，而對被上訴人不起訴處分（見原審卷337至338頁之不起
    訴處分書)。
　⑽再依上訴人提出其與被上訴人於108年10月21日之訊息對話內
    容（見原審卷233至241頁），該日即爲上訴人主張被上訴人
    發表系爭文字之日，然而上訴人在該訊息中並未提及或指責
    被上訴人發表系爭文字對其造成之傷害，該等文字均在爭執
    被上訴人應清償積欠劉○○1萬5千元，及上訴人是否須提供劉
    ○○之郵局存摺封面供被上訴人轉帳等情，所以上訴人主張被
    上訴人於108年10月21日於系爭群組發表系爭文字乙事，是
    否真實，即有可疑。    　
　㈡從而，上訴人既無法證明被上訴人於系爭群組發表系爭文字
    ，其依侵權行為之法律關係，請求被上訴人賠償精神慰撫金
    50萬元，並依附件所示之道歉聲明於聯合報、中國時報、自
    由時報、蘋果日報擇一刊登，均無理由，不應准許。
五、綜上所述，上訴人依民法第18條、第19條、第184條第1項前
    段、第195條第1項之規定，請求被上訴人應給付50萬元，及
    自起訴狀繕本送達翌日起至清償日止按年息5%計算之利息；
    暨請求被上訴人應將附件所示之道歉聲明，擇一刊登於聯合
    報、中國時報、自由時報、蘋果日報，均為無理由，不應准
    許。原審據此為上訴人敗訴之判決，核無違誤，上訴意旨指
    摘原判決不當，求予廢棄改判，為無理由，應予駁回。
六、本件事證已臻明確，兩造其餘攻擊防禦方法及所提證據，經
    本院審酌後，認均不足以影響判決之結果，爰不逐一詳予論
    駁，併此敘明。
七、據上論結，本件上訴為無理由，判決如主文。
中    華    民    國   110    年   12     月    21    日
            民事第一庭    審判長法  官  張瑞蘭
                                法  官  林孟和
                                法  官  廖穗蓁
正本係照原本作成。　
如不服本判決，應於收受送達後20日內向本院提出上訴書狀，其
未表明上訴理由者，應於提出上訴後20日內向本院補提理由書狀
（均須按他造當事人之人數附繕本）。因疫情而遲誤不變期間，
得向法院聲請回復原狀。 
上訴時應提出委任律師或具有律師資格之人之委任狀；委任有律
師資格者，另應附具律師資格證書及釋明委任人與受任人有民事
訴訟法第466條之1第1項但書或第2項所定關係之釋明文書影本。
如委任律師提起上訴者，應一併繳納上訴裁判費。　　　　　　
                                書記官  賴玉芬

中　　華　　民　　國　　110 　年　　12　　月　　21　　日

【附件】道歉啟事內容：
李芷涵侵害蕭麗芬的家庭，挑撥離間，造謠生事，造成蕭麗芬家庭失和，風波不斷。毀謗蕭麗芬名聲，捏造蕭麗芬到處亂、外面有男人，到處陪男人睡覺、騙財騙色、連老男人也不放過，還自動陪男人玩和睡，造成蕭麗芬身心受創，名譽盡掃落地，特此要求李芷涵在蘋果日報刊登對蕭麗芬公開道歉。